臺灣高等法院臺中分院刑事判決　　　　95年度上訴字第2448號
上　訴　人　臺灣彰化地方法院檢察署檢察官
上　訴　人
即　被　告　乙○○
上列上訴人因被告違反毒品危害防制條例案件，不服臺灣彰化地
方法院95年度訴字1089號，中華民國95年8月31日第一審判決（
起訴及移送併辦案號：臺灣彰化地方法院檢察署95年度毒偵字第
1841號、95年度毒偵字第2305號），提起上訴，本院判決如下：
    主      文
上訴駁回。
    事實及理由
一、本案經本院審理結果，認第一審判決認事用法及量刑均無不
    當，應予維持，並引用第一審判決書記載之事實、證據及理
    由（如附件）。
二、檢察官上訴及95年度毒偵字第3644號移送併辦意旨認：被告
    乙○○基於施用第一級毒品海洛因之犯意，自民國95年3月
    間某日起，至95年7月28日晚上11時許止，在其位於彰化縣
    北斗鎮○○里○鄰○○路○段323巷96號住處，接連施用第一
    級毒品海洛因多次，又施用毒品具有成癮性，因此必然是反
    覆為之，且施用行為本身即有反覆為之的性質，故被告接連
    多次施用第一級毒品海洛因之犯行，在法律評價上應屬於包
    括一罪的集合犯，依審判不可分原則，該案應為起訴效力所
    及，原審未及斟酌審判，難認原判決允當云云。惟查：(一)原
    審認定之被告犯罪事實為95年3月中旬某日起，至同年5月30
    日晚間10時許止，故被告於95年3月中旬某日起，至同年5月
    30 日晚間10時許止施用第一毒品海洛因多次之犯行，已為
    原審判決範圍所涵蓋併辦，並無另增加可供本院併辦之事實
    ；(二)被告於95年5月30日晚間10時許起至95年6月30日止，接
    連施用第一級毒品海洛因之犯行，除被告於95年7月29日偵
    訊時自白伊自95年3月起至95年7月28日晚上施用海洛因毒品
    外，尚乏其他事證（至於被告於95年7月29日查獲扣案之海
    洛因毒品2包，被告已於同日偵查中自白係於95年7月28日晚
    上11時所購買），而「被告或共犯之自白，不得作為有罪判
    決之唯一證據，仍應調查其他必要之證據，以察其是否與事
    實相符。」，刑事訴訟法第156條第2項定有明文，是關於被
    告於95年5月30日晚間10時許起至95年6月30日止涉施用第一
    級毒品罪之事證，除被告自白外，並無任何事證以佐，難認
    已臻明確，此移送併辦部分應非起訴效力所及，本院無法併
    予審判。檢察官此部分上訴，並無理由，應予駁回。又此部
    分既無法併予審判，即應退回原移送機關另行適法處理，併
    此敘明。(三)又被告於95年7月1日新修正刑法施行後起至95年
    7月28日晚上11時許止，施用第一級毒品海洛因多次之部分
    。按連續數行為而犯同一之罪名，部分之數行為發生在新法
    施行前者，新法施行後，該部分適用最有利於行為人之法律
    。若其中部分之一行為或數行為，發生在新法施行後者，該
    部分不能論以連續犯（參考最高法院九十五年度第八次刑事
    庭會議決議意旨）。而所謂之集合犯，係因刑事法若干犯罪
    行為態樣，本質上原具有反覆、延續實行之特徵，立法時既
    於特別歸類，定為犯罪構成要件之行為要素，則行為人基於
    概括之犯意，在密切接近之一定時、地持續實行之複次行為
    ，倘依社會通念，於客觀上認為一個反覆、延續性之行為觀
    念者，於刑法評價上，即應僅成立一罪，學理上即稱之「集
    合犯」，凡職業性、營業性或收集性等具有重複特質之犯罪
    均屬之，其犯罪行為態樣，本質上具有反覆、延續實行之特
    徵，立法者於立法時即予特別歸類，定為犯罪構成要件之行
    為要素，倘行為人基於概括之犯意，在密切接近之一定時、
    地持續實行之複次行為，依社會通念，於客觀上認為一個反
    覆、延續性之行為觀念者，仍僅接受一次刑法之評價為已足
    。然施用毒品本質上並非必然有反覆、延續實行之特徵，與
    集合犯之性質亦不相符，既與起訴部分無實質上或裁判上一
    罪關係，是此部分本院無從併予審理，檢察官此部分上訴請
    求併辦，為無理由，應予駁回，惟此部分事實未經起訴，應
    檢還檢察官另為處理。
三、上訴人即被告乙○○於本院準備程序時雖辯稱伊於今年5月
    底時去警察局自首云云。惟按自首以對於未發覺之罪投案而
    受裁判為要件，如案已發覺，則被告縱有陳述自己犯罪之事
    實，亦祇可謂為自白，不能認為自首。而連續犯依刑法第五
    十六條規定既以一罪論，則連續犯罪之一部經發覺後，被告
    再行供出他部犯行，仍為自白，而非自首。經查：被告業於
    95 年4月27日下午5時25分許，在彰化縣員林鎮○○路○段
    556號前，因行跡可疑，經警攔截盤查並扣得海洛因1包，同
    日經其同意採集尿液，送請鑑驗結果亦確呈嗎啡陽性反應，
    有詮昕科技股份有限公司95年5月10日報告編號00000000號
    濫用藥物尿液檢驗報告一紙附卷可稽，其於部分連續犯行被
    查獲後，再於95年5月31日上午10時許，持第一級毒品海洛
    因1包（驗餘淨重1.39公克）至彰化縣警察局北斗分局北斗
    派出所，自不能依自首之規定，減輕其刑，本院審酌被告施
    用毒品次數、犯後態度等情，認原審量刑尚屬妥適，被告上
    訴並無理由，應予駁回。
四、另檢察官併辦意旨略以：被告乙○○復基於施用第一及毒品
    之犯意，於民國95年7月19日中午12時許，在其位於彰化縣
    北斗鎮○○里○鄰○○路○段323巷96號住處，施用第一級毒
    品海洛因1次；按毒品有成癮性，施用行為本身即具有反覆
    實施之性質，故被告所犯本件及前案施用第一級毒品海洛因
    之犯行，在法律評價上應屬於包括一罪的集合犯，係屬實質
    上一罪，依審判不可分之法理而移送本院併辦等語，查：由
    於刑法已於94年2月2日修正公布，於95年7月1日施行，並刪
    除連續犯之規定，而上開移送併辦之犯罪時間係在民國95年
    7月1日以後，即與本件起訴之犯罪事實無連續犯之裁判上一
    罪關係，亦非公訴人所認為集合犯之關係，本院自不得併予
    審理，應退回移案機關由檢察官另為適當之處理。
五、被告經合法傳喚，無正當理由不到庭，爰不待其陳述逕行判
    決。
六、據上論斷，應依刑事訴訟法第371條、第373條、第368條，
    判決如主文。
本案經檢察官甲○○到庭執行職務。
中　　華　　民　　國　　96　　年　　1　　月　 11　 　日
　　        刑事第一庭　審判長法　官　陳　紀　綱
　　　　　　　　　　　　　　　法　官　王　國　棟
                              法　官　姚　勳　昌
上列正本證明與原本無異。
如不服本判決應於收受送達後十日內向本院提出上訴書狀，其未
敘述上訴之理由者並得於提起上訴後十日內向本院補提理由書（
均須按他造當事人之人數附繕本）。
　　　　　　　　　　　　　　　書記官  洪  麗  華
中　　華　　民　　國　　96　　年　　1　　月　　11　　 日
